臺灣高等法院刑事裁定
110年度聲再字第514號
再審聲請人  
即受判決人    陳佑宇
              
            
上列聲請人因妨害自由等案件，對於本院110年度上易字第619號
，中華民國110年9月14日第二審確定判決（臺灣士林地方法院10
9年度易字第709號，起訴案號：臺灣士林地方檢察署109年度偵
字第11082號），聲請再審，本院裁定如下：
    主  文
再審之聲請駁回。 
    理  由
一、再審聲請意旨略以：本件再審聲請人即原確定判決被告陳佑
    宇（下稱聲請人），前經本院以110年度上易字第619號妨害
    自由等案件判處罪刑確定，然本案實係聲請人遭告訴人江婉
    楹誣陷，是告訴人夥同黃鳳霖、吳宜真惡作劇並公然侮辱聲
    請人，聲請人已於民國109年5月22日，另行向臺灣基隆地方
    檢察署狀告其等3人，並於刑事告訴狀檢附「江婉楹犯行之
    錄影光碟」1片（證物1），此乃涉及本案兩造爭端而迄未經
    法院審酌之證據，復提出「109年5月14日陳灼彭身心醫診所
    之診斷證明書影本」（證物2），佐證診斷證明書為江婉楹
    所偽造，且江婉楹於原確定判決案件審理中，曾謊稱其住處
    1樓為社區管理中心等語。綜上所述，爰依刑事訴訟法第421
    條、第420條第1項第1款、第3款、第6款、第3項，聲請本件
    准予再審等語。　　
二、按再審制度，係為發現確實之事實真相，以實現公平正義，
    而於案件判決確定後，另設特別救濟程序，重在糾正原確定
    判決認定事實之錯誤，但基於確定判決之安定性，設有較嚴
    格之限制。刑事訴訟法第420條第1項規定：「有罪之判決確
    定後，有下列情形之一者，為受判決人之利益，得聲請再審
    ：原判決所憑之證物已證明其為偽造或變造者。原判決所
    憑之證言、鑑定或通譯已證明其為虛偽者。受有罪判決之
    人，已證明其係被誣告者。原判決所憑之通常法院或特別
    法院之裁判已經確定裁判變更者。參與原判決或前審判決
    或判決前所行調查之法官，或參與偵查或起訴之檢察官，或
    參與調查犯罪之檢察事務官、司法警察官或司法警察，因該
    案件犯職務上之罪已經證明者，或因該案件違法失職已受懲
    戒處分，足以影響原判決者。因發現新事實或新證據，單
    獨或與先前之證據綜合判斷，足認受有罪判決之人應受無罪
    、免訴、免刑或輕於原判決所認罪名之判決者。」第2項規
    定：「前項第1款至第3款及第5款情形之證明，以經判決確
    定，或其刑事訴訟不能開始或續行非因證據不足者為限，得
    聲請再審。」第2項規定：「第1項第6款之新事實或新證據
    ，指判決確定前已存在或成立而未及調查斟酌，及判決確定
    後始存在或成立之事實、證據。」同法第421條規定：「不
    得上訴於第三審法院之案件，除前條規定外，其經第二審確
    定之有罪判決，如就足生影響於判決之重要證據漏未審酌者
    ，亦得為受判決人之利益，聲請再審。」倘非符合上揭再審
    理由，所為再審之聲請即無從許可。次按109年1月8日修正
    公布，同月10日施行之刑事訴訟法增訂第429之2條前段規定
    ，聲請再審之案件，除顯無必要者外，應通知聲請人及其代
    理人到場，並聽取檢察官及受判決人之意見。其立法意旨係
    為釐清聲請再審是否合法及有無理由，故除顯無必要者外，
    如依聲請意旨，從形式上觀察，聲請顯有理由而應裁定開始
    再審；或顯無理由而應予駁回，例如提出之事實、證據，一
    望即知係在原確定判決審判中已提出之證據，經法院審酌後
    捨棄不採，而不具備新規性之實質要件，並無疑義者；或顯
    屬程序上不合法且無可補正，例如聲請已逾法定期間、非屬
    有權聲請再審之人、對尚未確定之判決為聲請、以撤回或法
    院認為無再審理由裁定駁回再審聲請之同一原因事實聲請再
    審等，其程序違背規定已明，而無需再予釐清，且無從命補
    正，當然無庸依上開規定通知到場聽取意見之必要，庶免徒
    然浪費有限之司法資源（最高法院109年度台抗字第263號裁
    定意旨參照）。　
三、經查：
　㈠本件聲請人前因妨害自由等案件，經本院於110年9月14日以1
    10年度上易字第619號判決駁回上訴確定，聲請人於110年10
    月6日向本院提起再審之聲請，此有本院之收狀章在卷可稽
    ，首堪認定。
　㈡惟查，聲請人前於109年5月新北市淡水區新市○路0段000號1
    樓「歡天喜地」社區管理中心，細故與該社區住戶即告訴人
    江婉楹發生爭執，竟基於恐嚇及公然侮辱之犯意，以「你敢
    動我女兒，我動你兒子喔，我告訴你（國語）、幹你娘老母
    雞掰（臺語）」等語，加害江婉楹之子生命、身體安全之事
    恫嚇江婉楹，使江婉楹心生畏懼，致生危害於安全，並足以
    貶抑江婉楹之人格尊嚴及社會評價等情，此有告訴人江婉楹
    於檢察官偵訊時之指述、臺灣士林地方法院109年11月25日
    勘驗案發時告訴人行動電話錄影檔案之勘驗筆錄可憑，且依
    該勘驗結果，被告確有出言「你敢動我女兒，我動你兒子喔
    ，我告訴你（以上國語）、幹你娘老母雞掰（台語）」等語
    明確（見易字卷第66頁），復經聲請人於臺灣士林地方法院
    審理時陳稱：影片中的人是我沒錯，但是是告訴人先恐嚇我
    女兒，所以我才會這樣跟告訴人說等語（見易字卷第67頁）
    ，足認原確定判決就聲請人所為恐嚇危害安全、公然侮辱等
    犯行，所憑之依據、理由及所為之論斷，均有卷存證據資料
    可資覆按，亦與經驗法則、論理法則均無違，至可認定。
　㈢聲請意旨雖稱其係遭告訴人江婉楹所誣陷，其已另行向臺灣
    基隆地方檢察署提告，並提出刑事告訴狀檢附「江婉楹犯行
    之錄影光碟」1片，主張係本案兩造爭端而迄未經法院審酌
    之證據，另提出「109年5月14日陳灼彭身心醫診所之診斷證
    明書影本」，佐證該診斷證明書為江婉楹所偽造，且江婉楹
    另謊稱其住處1樓為社區管理中心等語。然觀各該聲請意旨
    ，或係聲請人就江婉楹是否另涉公然侮辱犯行所提告之證據
    ，或係爭執江婉楹有無心理疾患，抑或指駁告訴人就住處之
    陳述有誤等情，然究其意旨與所提事證，均顯與本件聲請人
    所犯上開有罪確定判決之事實無關聯性，實難認有重要證據
    漏未審酌之情況，且卷內亦無江婉楹於本案有誣告或偽證罪
    行之確定判決，故本件再審之聲請，欠缺刑事訴訟法第421
    條、第420條第1項第1款、第3款、第6款及第3項規定之再審
    要件至明。又本件從形式上觀察，既有前開顯無理由而應予
    駁回之情形，當無再行通知聲請人到場聽取意見之必要，庶
    免徒然浪費有限之司法資源，附此敘明。
　㈣綜上所述，本件再審之聲請，核與刑事訴訟法第421條、第42
    0條第1項第1款、第3款、第6款、第3項規定未合，本件聲請
    ，為無理由，應予駁回。　　
據上論斷，應依刑事訴訟法第434條第1項，裁定如主文。
中　　華　　民　　國　　110 　年　　10　　月　　14　　日
                  刑事第二十庭  審判長法　官  王復生
　　　　　　　　　　　　　　　　　　　法　官  張紹省
　　　　　　　　　　　　　　　　　　　法　官  蕭世昌
以上正本證明與原本無異。
不得抗告。
                                      書記官  吳建甫
中　　華　　民　　國　　110 　年　　10　　月　　14　　日